【裁判字號】    90,上易,855
【裁判日期】    900613
【裁判案由】    賭博
【裁判全文】
臺灣高等法院高雄分院刑事判決                      九十年度上易字第八五五號
    上  訴  人  臺灣高雄地方法院檢察署檢察官
    被      告  辛○○
                庚○○
                丙○○
                癸○○
                甲○○
                戊○○
                丁○○
                乙○○
                壬○○
右上訴人因被告賭博案件，不服臺灣高雄地方法院八十八年度易字第五三二八號，中
華民國九十年五月九日第一審判決（起訴案號：臺灣高雄地方法院檢察署八十八年度
偵字第四五００號），提起上訴，本院判決如左：
    主  文
原判決關於辛○○、庚○○、丙○○、癸○○、甲○○、戊○○、丁○○、乙○○、
壬○○部分，均撤銷。
辛○○、庚○○、甲○○共同連續意圖營利，聚眾賭博；辛○○處有期徒刑柒月；庚○○、甲○○各處有期徒刑伍月，如易科罰金，均以參佰元折算壹日；扣案之賭具天
九牌拾參副、骰子拾捌粒、撲克牌壹副、賭場散落之賭資新台幣拾壹萬肆仟捌佰元，
辛○○所有新臺幣貳仟貳佰元、庚○○所有新台幣伍拾萬元，癸○○所有新台幣肆萬
貳仟貳佰元，無線電話貳支、行動電話參支，均沒收。
丙○○、癸○○共同連續意圖營利，聚眾賭博，累犯，各處有期徒刑陸月，如易科罰
金，均以參佰元折算壹日。同上開扣案之賭具天九牌拾參副、骰子拾捌粒、撲克牌壹
副、賭場散落之賭資新台幣拾壹萬肆仟捌佰，辛○○所有新臺幣貳仟貳佰元、庚○○
所有新台幣伍拾萬元，癸○○所有新台幣肆萬貳仟貳佰元，無線電話貳支、行動電話
參支，均沒收。
戊○○、丁○○、乙○○、壬○○，在公共場所賭博財物，各處罰金參仟元，如易服
勞役，均以參佰元折算壹日。同上開扣案之賭具天九牌拾參副、骰子拾捌粒、撲克牌
壹副、賭場散落之賭資拾壹萬肆仟捌佰元，戊○○所有新台幣伍萬元，均沒收。
    事  實
丙○○於民國八十三年間，曾因妨害自由罪，經台灣高等法院台南分院判處有期徒刑
一年一月，於八十五年三月十日（縮刑且假釋期滿）執行完畢，癸○○於民國八十二
年間，曾因施用毒品案件，經本院判處有期徒刑三年二月確定，於八十六年四月六日
執行完畢。辛○○、庚○○、丙○○、甲○○、癸○○及林才陽（原判決誤載為劉才
陽，另案審理中）共同意圖營利，基於概括犯意，自八十八年二月五日起，至同年月
七日止，在高雄縣燕巢鄉尖山村和尚巷八十號旁之路邊龍眼果園之公共場所，由辛○○雇用癸○○、甲○○二人負責聯絡及帶領賭客進出賭場之工作，庚○○、丙○○則
在賭檯上負責「清池」（即在賭檯上賠付、收錢之工作），林才陽則擔任盤查賭客身
份並把風，聚集謝舜興、柯林麗珠、林鄭美惠、陳杜妲（原判決誤載為陳杜姬，以上
均業經判決確定）、戊○○、丁○○、乙○○、壬○○等人及其他不詳姓名之成年人
於上址以天九牌、骰子等為賭具賭博財物，其賭博財物之方法係以比點數大小為輸贏
，每次押注最少五百元，最大不限，一次抽得二、三千元不等之代價。嗣於同年月七
日十四時四十分許，謝舜興、柯林麗珠、林鄭美惠、陳杜妲、戊○○、丁○○、乙○○、壬○○及其他不詳姓名之成年人於上址賭博財物時為警當場查獲，並扣得辛○○
所有之賭具天九牌共十三副（拆封五副，未拆封八副）、骰子十八粒、撲克牌一副，
辛○○所有隨身攜帶供營利賭博用之現金二千二百元，賭場散落不知何人所有之賭資
十一萬四千八百元，癸○○所有隨身攜帶供營利賭博所用之四萬二千三百元，戊○○
攜帶之五萬元，庚○○所有供營利賭博所用之五十萬元，及行動電話三支、無線電話
二支等物。案經高雄縣警察局岡山分局報請臺灣高雄地方法院檢察署檢察官偵查起訴
。
    理  由
一、訊據被告辛○○坦承有於前揭時、地聚眾賭博之事實，惟辯稱：係朋友相約烤肉
    後，臨時起意賭博財物以供玩樂云云；被告癸○○、甲○○、庚○○、丙○○則
    否認共同經營賭場，癸○○辯稱：伊係至現場尋找其弟嚴清龍而未參與賭博，係
    因在旁觀看他人賭博始遭警逮捕云云；甲○○辯稱：雖有至現場準備參與賭博，
    惟尚未開始賭博即遭警逮捕，無參與聚賭云云；庚○○、丙○○均辯稱：剛進入
    賭場尚未開始賭博即為警查獲。被告戊○○、丁○○於警訊及本院審訊中均辯稱
    其夫妻二人是去附近水果園買水果，僅路過而未參與賭博云云；被告乙○○於警
    訊及審理中辯稱其身上只攜帶三百元，是要去附近棗子園摘棗子，而不是去賭博
    云云；被告壬○○於警訊及審理中辯稱其騎乘機車前往賭場附近喝酒，並未參與
    賭博云云。惟查：
(一)、被告辛○○、庚○○、丙○○、癸○○、甲○○部分：
１、同案被告丁○○、庚○○、癸○○於警訊中均一致供稱：賭場主持人為辛○○，
    另有林才陽手持無線電話負責把風，共約四、五十名賭客參與賭博或在場觀看等
    語，此一賭場經營模亦為被告辛○○及同案被告林才陽所是認，復有賭具天九牌
    十三副、骰子十八粒、撲克牌一副及無線電話二支扣案可稽，顯見該賭場之經營
    頗具規模，非臨時起意，客觀上與職業賭場型態相合，衡諸常情，謂其間無賭博
    抽頭情事，孰人能信？足見辛○○任賭場主持人，其間確有營利事實。
２、依證人即案發當時前往現場圍捕賭客之警員張國讚證稱：「我們根據檢舉的線索
    約有一、二個月以上，因為地點都是流動，而且都在山上，與聯外道路約有二百
    公尺，小徑的路口就是一家雜貨店，我們是在雜貨店抓到林才陽，我們有派人喬
    裝混入賭場，瞭解他們的購客是先在雜貨店聚，雜貨店都一個聯絡人，喬裝之警
    員我們聯繫案發當天之聯絡人係甲○○，而且甲○○聯絡賭客後，會將賭客帶入
    賭場，：：賭場周邊通路我們事先都有勘查過，在取締之前也沒有任何農夫，而
    且當天也沒有在賣水果，案發當時，從賭場往外逃跑動作之人，我們埋伏各個通
    路的警察就會去抓，賭場周邊大約有三個通路，都是小徑，根據我們經驗研判，
    如果有跟賭場無關之人進出，也只有果農，若是果農，其身上應該有裝備，但是
    被查獲之賭客身上並沒有農夫裝備」、「我們第一批喬裝的人進去，至我們抓，
    約超過十五分鐘，在這段時間，沒有再進去賭場，所以抓到的賭徒應該是正在賭
    或是已經賭完了」等語，另證人即案發當時前往現場圍捕賭客之警員王俊凱亦證
    稱：「（經當庭指認）案發那天由甲○○聯絡後，再由癸○○帶我們喬裝賭客之
    警察帶去賭場，故維新小組檢查紀錄上，將其二人列入把風人員，至於丙○○則
    在賭場中負責輸贏時作理賠的工作，他們工作時身上都帶有背包，且背包裡都有
    錢」等語，再據證人即喬裝入內之先遣蒐證警員朱文正、阮冠博證稱：「：：當
    時我們二男二女喬裝，當時雜貨店有人在招呼別人，沒有注意到我們，所以我們
    就走小徑進去，結果劉才陽盤查我們，但沒有識破我們的身份，我們就順利進入
    賭場，當時賭場內約有四、五十人，賭場內的人連同保鑣、清池的、做莊的、主
    持人，約有十幾人：：他們賭場本身過濾非常嚴格，不可能有非閒雜的人進出賭
    場」，其中朱文正更證稱：「（當庭指認）丙○○係在賭場清池的人」。綜上證
    人所述，參酌卷附賭場現場照片八張，足認本件警方取締之賭場係屬流動性質，
    地點之選擇係採與聯絡道路較屬偏遠而有樹林供掩避之地點，依其地緣關係，若
    非與該賭場賭博有關之人，客觀上無進入該區域內之合理性，而警方係以先遣人
    員喬裝賭客潛入查看賭場經營型態，嗣方由支援人員進行逮捕行動，顯係經過計
    畫周詳之埋伏與蒐證，且因該賭場係屬流動性，位處山坡樹林內之開放空間，客
    觀上本有避免取締無關閒雜人進出之疑慮，則在取締對象之篩選，本其職業經驗
    必然有所取捨，而警方明確確認賭場聯絡店之雜貨店內之人數，原屬有限，且與
    賭博現場約有二百公尺之距離，喬裝警員經帶領進入賭場之前，有充裕之時間與
    被告癸○○、甲○○二人攀談、辨識，應無誤認之虞，一旦喬裝人員進入後，對
    於負責清池之賭場工作人員，本是取締重點，亦必加以特別注意，則諸等證人均
    能明確指認何者為清池工作者，何者為把風人員，並於「高雄縣警察局督察室維
    新小組現場檢察紀錄表」上具體區別載明，自非憑空虛捏，參以值勤警員與被告
    甲○○、癸○○、丙○○、庚○○並無夙怨，自無惡意攀誣構陷之必要，其證詞
    應堪採信。而庚○○係住臺中市，丙○○住高雄縣林園鄉癸○○住高雄縣田寮鄉
    ，甲○○住高雄縣大樹鄉，與系爭賭場均無相近之地緣關係，與流動賭場均以賭
    場周邊地區住民為其招攬對象之習性，客觀上難認被告甲○○、癸○○、丙○○
    、庚○○僅屬單純賭博之人，其中被告庚○○身懷五十萬元巨款，相對於查獲時
    同案被告辛○○隨身攜帶現金二千二百元、柯林麗珠所有現金一萬一千元，賭場
    散落不知何人所有之賭資現款十一萬四千八百元，癸○○隨身攜帶之四萬二千三
    百元，戊○○攜帶之五萬元，己○攜帶之十六萬七千一百元，簡錦葉攜帶之四千
    八百元、林鄭美惠攜帶之現金五千元，顯見前往該賭場賭博之人下注金額應非龐
    大，而既是職業賭場，自會有提供兌換、借貸之服務，輸贏間又有賠付，以一對
    眾人之特性，自需準備多額現款以備不時之需，是被告庚○○身上為警查獲之五
    十萬元顯非賭徒備供單純賭博之用，而係賭場經營者備供賭場賭博之賭資無訛，
    參以同案被告即參與賭博之鄭美惠供證：「：：二名莊家已逃逸，現場有二名清
    池的工作人員是庚○○及丙○○（經指認），進入賭場沿途有把風人員手持無線
    電及行動電話，把風人員有林才陽、嚴清誥、甲○○（經指認）」等語，核與上
    開警員證人所蒐證結果相合，是被告甲○○、癸○○、丙○○、庚○○均係共同
    參與賭場經營角色參與其間，而與上開賭場主持人辛○○間有營利賭博之共同犯
    意聯絡與行為分擔無訛。
(二)、被告戊○○、丁○○、乙○○、壬○○部分：被告四人固均矢口否認有參與賭博
    犯行，惟查，同案被告謝舜興、庚○○、簡錦葉、鄭美惠等於警訊中供證：「嫌
    疑人（詳如嫌疑人名冊）都有賭博」，壬○○更證稱：「（經指認）警方查獲之
    賭客十八名都有參與賭博」，其等證陳，固未一一指名何人有賭何人沒賭，似屬
    空泛，然警方製作警訊筆錄，係案發後當場將全體取締到案之嫌犯集中於賭場所
    圍布幔內進行查證，是何人有被查到並帶回警局製作警訊筆錄，均屬互為知情，
    其等身處賭場內進行賭博，對於現場人員動態自有相當程度之瞭解，而系爭賭場
    位處偏僻山坡樹林內，賭場距附近連絡道路又有二百公尺之隔，具有一定與外界
    阻絕作用，賭徒進入賭場「需經人帶才可進入」，除據上開警員證人陳述在卷外
    ，復據同案被告謝舜興、丁○○、庚○○、簡錦葉等供證在卷，而流動賭場基於
    惟恐遭警方取締之考量，是採定點集合後聯繫，再由場內人員出面帶入場，於往
    賭場途中並有派員對進入之人員進行盤查，而確然有行動電話三支，無線電話二
    支等供聯絡之連絡工具扣案，是整個賭場週邊於賭場營運期間，係在賭場經營人
    員監管掌控狀態，應屬實情，則以此嚴密之監控、過濾，與賭博無關之閒雜人在
    該區域內進出，客觀上顯屬困難，且該地區既與一般民眾出入之地域，有空間上
    隔絕之情，客觀上除本身在現場附近有田園之人可能因農作之需而有所使用進入
    賭場之產業道路之外，其餘民眾鮮有其他正當理由進入該林地域內，被告戊○○
    、丁○○、乙○○、壬○○等人均未能述明其等在該區域內有何農地供伊等耕作
    ，又均未為其等係與農作原因有關而出入該處之供述，僅或稱買水果、摘水果、
    路過，自是均與常情有悖，難以採信，其中被告戊○○攜帶達五萬元，每一萬元
    以橡皮筋綑綁一綑，且與其妻丁○○同行，而丁○○於警訊中已供明「我是第一
    次進入賭場」，是戊○○辯稱伊與妻丁○○一起去買水果，被告警察在路邊抓到
    ，不知現場有人賭博等語，自無可採，而丁○○警訊中已自承目的是進入賭場，
    固推稱「要進入看人賭博」，嗣於本院又改稱與先生去買棗子，不知現場有賭博
    ，前後說詞不一致，且與其同行之夫戊○○身懷巨款，亦與其等所稱買棗子目的
    不合，而夫妻同時出現賭場，客觀上並不需二人均攜帶賭資，其中一人帶有巨額
    賭資，所面對之賭博方法又係以天九牌、骰子、撲克牌為賭具之比大小下注方法
    賭博，衡諸經驗法則，夫妻二人自是均有參與下注賭博無訛，另被告乙○○固堅
    稱伊案發時係欲至現場附近採棗子，但警方查獲時並未見其身上有攜帶棗子，又
    若謂其甫進入產業道路，何以未遭賭場把風人員盤查？而上開警員證陳警方發動
    逮捕之前已對現場人員有所掌控，約有十五分鐘未有人進入賭場，顯示被告乙○○非屬甫進入該區域之人，其於警方發動逮捕之時間內，在警方把守之產業道路
    上遭查獲，自屬係在賭場賭博之人，嗣後警方自其身上果搜獲有三百元，其數額
    固屬非高，但系爭賭場之下注額本屬非高已詳述如上，亦難據此即認被告乙○○
    無賭博之可能，又被告壬○○，警訊中已坦認騎機車前往賭場，並對賭場賭博方
    法及林才陽把風等細節詳為供述在卷，嗣於本院中方改稱去朋友棗園被誤抓，飾
    卸之情甚明，其等所辯均無可採。審酌上開警方取締過程之嚴謹作為，於四十餘
    賭徒中僅逮獲十餘人，應無誤逮捕之虞，是被告戊○○、丁○○、乙○○、壬○○等人等人此部分賭博事證亦屬明確。
二、核被告辛○○、癸○○、甲○○、庚○○、丙○○所為，均係犯刑法第二百六十
    八條之意圖營利聚眾賭博罪。被告戊○○、丁○○、乙○○、壬○○所為具係犯
    刑法第二百六十六條第一項前段之普通賭博罪。被告辛○○、庚○○、丙○○、
    癸○○、甲○○就前揭營利聚眾賭博犯行，與同案被告林才陽間有犯意之聯絡及
    行為之分擔，均為共同正犯。被告辛○○、癸○○、甲○○、庚○○、丙○○於
    八十八年二月五、六、七日連續三日在上開處所聚眾賭博，其先後數行為，時間
    緊接、手法相似、觸犯構成要件相同之罪名，顯係基於概括犯意而為之，為連續
    犯，應論以一罪。丙○○於八十三年間，曾因妨害自由罪，經台灣高等法院台南
    分院判處有期徒刑一年一月，於八十五年三月十日（縮刑且假釋期滿）執行完畢
    ，癸○○於民國八十二年間，曾因施用毒品案件，經本院判處有期徒刑三年二月
    確定，於八十六年四月六日執行完畢，有台灣高等法院被告全國前科紀錄表各一
    紙附卷可稽，均於刑之執行完畢後五年內再犯本件有期徒刑以上之罪，均應依累
    犯規定，加重其刑。被告癸○○、甲○○、庚○○、丙○○、戊○○、丁○○、
    乙○○、壬○○上開犯罪事證明確，原審法院未予詳究遽諭知無罪，自有未洽，
    被告辛○○係賭場主持人，其受僱共同經營之賭場工作人員多達四人以上，賭客
    則多達四十餘人，賭博工具計共天九牌共十三副（拆封五副，未拆封八副）、骰
    子十八粒、撲克牌一副，客觀言之，規模非小，對社會善良風俗危害非輕，原審
    僅處以有期徒刑五月，量刑確屬偏輕，且其營利賭博之共犯尚有被告癸○○、甲○○、庚○○、丙○○等人，原審亦未併予論列，亦有未合，原審檢察官執以為
    上訴理由，指摘原判決不當，自有理由，爰由本院就原判決關於被告辛○○、癸○○、甲○○、庚○○、丙○○、戊○○、丁○○、乙○○、壬○○部分均撤銷
    改判。審酌被告辛○○、癸○○、甲○○、庚○○、丙○○均值壯年，不思謀求
    正當職業以己力賺取生活所需，竟於光天化日之下連續聚眾賭博，且被告辛○○
    身為賭場主持人，被告癸○○、甲○○、庚○○、丙○○受雇負責聯絡、帶領賭
    客、清池，五人犯後均堅不吐實，顯見毫無悔意，且聚眾賭博犯行敗壞社會善良
    風俗甚鉅等一切情狀，分別量處如主文第二、三項所示之刑，而被告戊○○、丁○○、乙○○、壬○○等人僅係單純到場賭博之人，犯罪輕節輕微，爰均僅處以
    如主文第四項所示之罰金刑，癸○○、甲○○、庚○○、丙○○部分並諭知易科
    罰金之折算標準，戊○○、丁○○、乙○○、壬○○部分則諭知罰金如易服勞役
    之折算標準（本件行為後刑法第四十一條有修正，應適用新法條次）。本件扣案
    之天九牌十三副、骰子十八粒、撲克牌一副，均為被告辛○○所有且為當場賭博
    之器具；另現場不詳姓名賭客克正賭博中惟遭警查獲而散落於地之賭資計十一萬
    四千八百元為賭檯上之財物，不論屬於何人所有，均依刑法第二百六十六條第二
    項之規定宣告沒收；另本件扣案之現款，其中賭場經營人員即被告辛○○所有之
    二千二百元、被告庚○○所有五十萬元，被告癸○○身上所帶四萬二千二百元，
    均屬各該被告或共犯所有，既係隨人出現在賭場，其等又實際負責賭場賭博之經
    營，而被告戊○○身懷巨款出現賭場，又實際參與賭博，其等身上扣獲之現款性
    質上係供犯罪所用（或係犯罪所得）之物，均應依同法第三十八條第一項第二款
    之規定宣告沒收。無線電話二支、行動電話三支既是供聯絡所用用具，而該賭場
    之經營型態既需以賭場內外聯繫方式為之，該聯繫工具客觀上自與賭場經營有關
    ，自是供犯罪所用之物，固無法明確認定何人所屬，但必係賭場經營者所有，是
    至少係本件營利賭博共犯所有，仍應諭知宣告沒收。
三、同案上訴之被告己○另結，附此敘明。
據上論結，應依刑事訴訟法第三百六十九條第一項前段、第三百六十四條、第二百九
十九條第一項前段，刑法第二十八條、第二百六十八條、二百六十六條第一項、第五
十六條、（修正後）第四十一條第一項、第四十二條第二項、第三十八條第一項第二
款，罰金罰鍰提高標準條例第一條前段、第二條，判決如主文。
本案經檢察官董明正到庭執行職務。
中    華    民    國         九十       年      六      月     十三     日
                              臺灣高等法院高雄分院刑事第八庭
                                  審判長法官  郭雅美
                                        法官  張盛喜
                                        法官  洪兆隆
右正本證明與原本無異。
不得上訴。
                                      書記官  葉淑華
中    華    民  國         九十       年      六      月     十五     日
附錄論罪科刑法條
刑法第二百六十八條
意圖營利，供給賭博場所或聚眾賭博者，處三年以下有期徒刑，得併科三千元以下罰
金。
刑法第二百六十六條第一項前段
在公共場所或公眾得出入之場所賭博財物者，處一千元以下罰金，但以供人暫時娛樂
之物為賭博者，不在此限。
                                                                      Ｈ


司法院資訊處製作；財團法人民間司法改革基金會備份。
